最高法院刑事判決　　　　　　一○○年度台上字第二一七八號
上　訴　人　台灣高等法院檢察署檢察官　　　　　　
被　　　告　江志明
上列上訴人因被告違反毒品危害防制條例案件，不服台灣高等法
院中華民國一○○年一月二十八日第二審判決（九十九年度上訴
字第三九一六號，起訴案號：台灣士林地方法院檢察署九十八年
度偵續字第三三七號），提起上訴，本院判決如下：
    主  文
原判決撤銷，發回台灣高等法院。
    理  由
本件原判決以公訴意旨略以：被告江志明基於轉讓第一級毒品海
洛因及意圖營利販賣第三級毒品FM2 之犯意，於民國九十八年三
月二十日傍晚某時許，在新北市淡水區（改制前為台北縣淡水鎮
○○○路上某便利超商，以新台幣（下同）一千元之代價，販賣
二顆第三級毒品FM2 及無償轉讓重約0.5至0.6公克之第一級毒品
海洛因一小包給白淑芬。因認被告涉犯毒品危害防制條例第八條
第一項轉讓第一級毒品、同法第四條第三項販賣第三級毒品罪嫌
。經審理結果，以不能證明被告犯罪，因而撤銷第一審之科刑判
決，改判諭知被告無罪。固非無見。
惟按：(一)、證據之證明力固由法院自由判斷，但其判斷不能違反
經驗法則與論理法則，否則其自由判斷之職權行使，即與採證法
則有違。又供述證據，如須以補強證據證明確與事實相符者，其
所謂「補強證據」，係指除該供述本身外，其他足以佐證該供述
確具有相當程度真實性之證據而言，且所補強者，不以事實之全
部為必要，祇須因補強證據與該供述相互印證，依社會觀念，足
使犯罪事實獲得確信者，即足當之。又證人之陳述有部分前後不
符或相互間有所歧異時，究竟何者為可取，法院仍應本其自由心
證予以斟酌，非謂一有不符或矛盾，即應認其全部均為不可採信
。本件原判決採信被告之辯解，認並無證據證明被告有販賣或轉
讓毒品，尚難僅憑證人白淑芬先後不一且有瑕疵之證述，及卷附
被告門號0000000000號行動電話簡訊內容，遽認被告有前開犯行
，而為被告有利之認定。然依卷內資料，證人白淑芬已於九十八
年四月八日警詢供稱：「（問：你是否曾向江志明購買過一級毒
品海洛因？購買過幾次？在何時？何地？價格為何？）有向他購
買過。買過一次，九十八年三月二十日十九時左右，曾經以我的
門號0000000000撥打江志明的電話0000000000，以一千元向他購
買一級毒品海洛因一小包。」同年四月十五日偵查中復以證人身
分具結證稱：「（問：警方在九十八年三月二十三日二十二時四
十分許查獲江志明時，並從他所使用的手機0000000000門號簡訊
內發現，你以門號0000000000傳訊『麻煩你拿一些給我～在我家
樓下一定要來拜託～』是何意思？）就是要跟他買毒品海洛因，
請他送過來給我。」「（問：在警詢所述是否實在？）實在。我
都有看過才簽名的。」「（問：是否有跟江志明買過毒品？）是
，買過一次，是在九十八年三月二十日晚上七點左右，我是用00
00000000號電話打江志明的0000000000號電話跟他聯絡，約好在
我家淡水鎮○○路上，我用一千元跟他買一包海洛因，多重我不
曉得，只有一點點。」「（問：警方查獲江志明時有發現妳傳簡
訊給他，『麻煩你拿一些給我，在我家樓下一定要來拜託』是何
意？）要他拿一些指的就是海洛因，這通簡訊是二十日跟他買時
傳的，我是先傳這通簡訊給他，再打電話給他跟他聯絡交貨時地
，我只有跟他買過這一次。」等語（見偵字第五九○八號卷第五
、五十六、五十七頁）。證人白淑芬已具結證述同年三月二十日
先以簡訊告知被告，再以電話聯絡，以一千元向被告購買毒品海
洛因一小包，所傳簡訊內欲向被告索取者即為海洛因等情明確，
核與卷附翻拍上開簡訊內容之照片、系爭門號同年三月十九日至
同年三月二十日之雙向通聯紀錄內容相符（見同上卷第四十二至
四十三、六十四至六十八頁）。即被告於第一審九十八年八月十
二日審理時，亦供承：「（問：白淑芬傳簡訊來是跟你要什麼東
西？）她希望我可以幫她買毒品海洛因」云云，而不否認白淑芬
係聯絡其欲取得海洛因之事宜（見第一審卷第一二三頁）。則證
人白淑芬於警詢、偵查中不利於被告之證詞得否與被告上揭於第
一審之供詞及簡訊內容照片、雙向通聯紀錄等證據資料，而使被
告被訴之犯罪事實獲得確信，已有詳加研求之必要。雖原審審理
時，辯護人詰問證人白淑芬：「簡訊內容說明早八點半拿一些來
給我的意思是要做什麼？」，證人白淑芬答稱：「拿安眠藥。」
辯護人再問：「為何在警詢、檢察官訊問你時，你說是海洛因？
」證人白淑芬答稱：「那是警察自己寫的。我是說拿一點點海洛
因跟安眠藥。」（見原審卷第一○六頁），然證人白淑芬僅就警
詢筆錄加以爭執，其對偵訊筆錄則無異詞，如此無異於承認偵訊
筆錄之製作與其本意並無違背，詎證人之後隨即答稱：「那時只
有拿安眠藥給我而已。」一語（同上頁），此與其於九十八年四
月八日警詢及同年四月十五日、九十九年一月十九日偵訊（見偵
續卷第四十一至四十三頁）中所述，竟無一相同，似此無異於前
後矛盾，而之後證人接受檢察官反詰問時，經訊以：「你在檢察
官那裡所言是否實在？」時，又答稱：「實在。二次都實在。」
（見原審卷第一○七頁），稽之證人白淑芬於九十八年四月十五
日及九十九年一月十九日二次偵訊中所答，內容並非一致，前次
係供稱向被告購買海洛因，後次則稱係購買安眠藥，海洛因則為
贈送，證人白淑芬答稱二次均實在，已顯然矛盾。原判決未詳予
釐清、判斷，以定其取捨，逕就該證人於九十八年四月八日警詢
及同年四月十五日偵查中不利於被告之證詞，悉予摒棄不採，難
謂已符採證法則，遽為有利於被告之論斷，於法自有未合。(二)、
判決書應記載判決之理由，其所載理由，仍不能憑以斷定其所為
論述之根據者，即屬理由不備。原判決雖採信被告於九十九年一
月十九日第二次偵查及其後之辯解，認其所交付予白淑芬者係安
眠藥，且此安眠藥係來自台北市○○區○○路四段附近之仁德診
所等情（見原判決第六頁第七至十三列）。然查第一審九十九年
四月十九日準備程序中，被告接受法官訊問時答稱：「……安眠
藥是我到北投某家西藥房買的，……，我拿給白淑芬這二顆安眠
藥，不是我去仁德診所就醫時拿的，是我額外再到藥局買的，我
在仁德診所就醫時拿的安眠藥早就吃完了，因為我自己也有在吃
安眠藥，所以白叔芬跟我要，我手邊沒有，我就去藥局買……」
（見第一審卷第三十九頁背面）；嗣於同年六月二十三日審理期
日，審判長再問被告：「你給白淑芬的藥物是從仁德聯合診所拿
到，然後再轉交給她的？」，而被告答稱：「不是。」（見同上
卷第七十五頁），且辯護人為被告所提之刑事辯護意旨狀亦否認
係將仁德診所所取得之藥物交予白淑芬（見同上卷第七十七頁）
，則被告交予白淑芬者究係何物，且此物從何而來，均仍有疑義
。原審未詳加究明，遽為上開論斷，核與卷證資料不相適合，而
有證據上理由矛盾及判決理由不備之違法。檢察官上訴意旨執以
指摘，非無理由，應認原判決有撤銷發回更審之原因。
據上論結，應依刑事訴訟法第三百九十七條、第四百零一條，判
決如主文。
中    華    民    國  一○○  年    四    月  二十九  日
                      最高法院刑事第七庭
                          審判長法官  邵  燕  玲  
                                法官  李  伯  道  
                                法官  孫  增  同  
                                法官  李  嘉  興  
                                法官  黃  正  興  
本件正本證明與原本無異
                                      書  記  官  
中    華    民    國  一○○  年    五    月    四    日
                                                       s